【裁判字號】    92,訴,183
【裁判日期】    920526
【裁判案由】    違反槍砲彈藥刀械管制條例
【裁判全文】
臺灣嘉義地方法院刑事判決                          九十二年度訴字第一八三號
    公  訴  人  臺灣嘉義地方法院檢察署檢察官
    被      告  甲○○
    選任辯護人  蘇正信
                蔡進欽
右列被告因違反槍砲彈藥刀械管制條例案件，經檢察官提起公訴（九十二年度偵字第
九五七號），本院判決如左：
    主  文
甲○○未經許可，持有刀械，處有期徒刑月，扣案如附表編號伍所示之物品沒收；
又未經許可，持有子彈，處有期徒刑陸月，併科罰金新臺幣伍萬元，罰金如易服勞役
，以新臺幣玖佰元即銀元佰元折算壹日，扣案如附表編號貳（不含不發彈貳發、已
試射之子彈壹發）、肆所示之物品沒收；又未經許可，製造可發射子彈具有殺傷力之
土造霰彈槍，處有期徒刑陸年，併科罰金新臺幣伍拾萬元，罰金如易服勞役，以罰金
總額與陸個月之日數比例折算，扣案如附表編號壹、陸至拾玖所示之物品沒收。應執
行有期徒刑陸年捌月，併科罰金新臺幣伍拾肆萬元，罰金如易服勞役，以罰金總額與
陸個月之日數比例折算，扣案如附表編號壹、貳（不含不發彈貳發、已試射之子彈壹
發）、肆至拾玖所示之物品沒收。
    事  實
一、甲○○於民國七十一年間某日，在嘉義市嘉義公園旁以新臺幣（下同）約四千五
    百元代價向某真實姓名年籍不詳之人購得附表編號五具有殺傷力之十字弓一把（
    含弓箭十支）後，置於嘉義縣竹崎鄉圳頭坑二九號住處內。後內政部警政署於八
    十一年八月十日以（八一）臺內警字第八一八二二八一號函公告將十字弓列入槍
    砲彈藥刀械管制條例管制之刀械，未經許可，不得持有，甲○○明知上情，竟未
    依該公告所定三個月內期限向警察機關申請價購繳銷，而自繳銷期限屆滿之日起
    ，未經許可持有該十字弓。甲○○復明知槍砲彈藥刀械管制條例所列之槍砲、彈
    藥為違禁物，未經許可，不得製造、持有，竟另行起意，於九十年十一、十二月
    間某日，在前開公園內以約一萬五千元之代價向另一真實姓名年籍不詳之人購得
    附表二至四具有殺傷力之制式霰彈一箱（附表編號二於查獲後經送鑑定，認其中
    二發係不發彈，此部分不構成犯罪），亦將之藏置於上址，未經許可持有該等子
    彈。甲○○又自九十一年七月間某日起至同年九月間某日止，另基於製造具有殺
    傷力槍枝之犯意，未經許可，持其繪製之槍管、撞針設計圖，交由嘉義市○○路
    不知情之車床工廠業者，據以製造金屬槍管及撞針後，在其位於嘉義縣竹崎鄉鹿
    滿村工寮內，利用其所有如附表編號十二至十九之工具、設計圖、原料，組裝於
    其自不詳處所購得之槍身，而製造成附表編號一可發射子彈，具殺傷力之土造霰
    彈槍一支及附表編號六至十一之主要組成零件（此部分不另構成未經許可製造槍
    砲之主要組成零件罪），並將該土造霰彈槍藏放在嘉義縣竹崎鄉山區不特定地點
    而持有，以供打獵使用。嗣於九十二年一月二十八日下午，為警循線在上開住處
    查獲，並扣得附表所示之物品。
二、案經嘉義縣警察局移送臺灣嘉義地方法院檢察署檢察官偵查起訴。
    理  由
一、訊據被告甲○○對於右揭犯罪事實坦承不諱，核與證人王百崑即其弟於警訊中之
    證述相符（警卷第十四至十五頁），且有附表編號一至十九之槍枝、子彈、刀械
    、土造霰彈槍主要組成零件、製造土造霰彈槍工具、設計圖、原料等物品扣案可
    稽（警卷第二四至二八頁、本院卷第五至八頁）。扣案如附表編號一至四之土造
    霰彈槍、霰彈經送內政部警政署刑事警察局鑑定，其結果分別如附表所示，除編
    號二其中二發霰彈係不發彈，編號三係業經擊發之霰彈殼，不具殺傷力外，餘均
    認具殺傷力（本院卷第三八至四八頁）；扣案如附表編號五之十字弓經送嘉義縣
    警察局鑑定，結果如附表所示，屬槍砲彈藥刀械管制條例管制之刀械（偵查卷第
    二一頁）。是被告之自白與事實相符，可以採信，事證明確，其犯行堪以認定。
二、按土造霰彈槍、制式霰彈、十字弓分屬槍砲彈藥刀械管制條例第四條第一項第一
    、二、三款所稱之可發射子彈具有殺傷力之槍砲、子彈及刀械。核被告甲○○所
    為，係犯槍砲彈藥刀械管制條例第十四條第三項未經許可持有刀械罪、第十二條
    第四項未經許可持有子彈罪、第十一條第一項未經許可製造可發射子彈具有殺傷
    力之土造霰彈槍罪。被告雖同時製造附表編號一之土造霰彈槍與附表編號六至十
    一之主要組成零件，惟僅係一製造土造霰彈槍之故意行為，侵害一法益，屬單純
    一罪，就附表編號六至十一部份自不另構成槍砲彈藥刀械管制條例第十三條第一
    項之未經許可製造槍砲之主要組成零件罪。被告同時持有子彈多發，亦係一故意
    行為侵害一法益，同屬單純一罪。被告製造土造霰彈槍後持有之低度行為，應為
    製造之高度行為所吸收，不另論罪。被告利用不知情之車床工廠業者製造土造霰
    彈槍，為間接正犯。被告所犯上開三罪，犯意各別，行為不同，罪名互異，應分
    論併罰。爰審酌被告所犯對社會秩序及人民生命財產安全之保障危害非淺，猶如
    私設兵工廠，惟無犯罪前科，有臺灣高等法院被告全國前案紀錄表在卷可按，事
    後尚能坦認犯行，態度良好及其他一切情狀，分別量處如主文所示之刑，罰金部
    分並諭知易服勞役之折算標準，及定應執行刑與罰金部分諭知易服勞役之折算標
    準，以資儆懲。扣案如附表編號一、二、四至十一所示物品（扣除編號二之不發
    彈二發及試射後已喪失子彈效用之霰彈一發）均係違禁物，應依刑法第三十八條
    第一項第一款宣告沒收。如附表編號十二至十九所示物品，為被告所有，且為供
    其製造土造霰彈槍犯罪所用，業據被告供承在卷（本院卷第十七頁），應依刑法
    第三十八條第一項第二款宣告沒收。至附表編號二之不發彈二發、業經鑑定試射
    用罄之霰彈一發及編號三之霰彈殼，其子彈效力均已喪失，自毋庸再宣告沒收。
    附表編號二十之空氣槍經鑑定後認不具殺傷力，編號二十一至三十二之物品不能
    證明係供被告製造土造霰彈槍犯罪所用，不符法定沒收要件，自不得宣告沒收。
據上論斷，應依刑事訴訟法第二百九十九條第一項前段，槍砲彈藥刀械管制條例第十
一條第一項、第十二條第四項、第十四條第三項，刑法第十一條前段、第四十二條第
第二項、第三項、第五十一條第五款、第七款、第三十八條第一項第一款、第二款，
罰金罰鍰提高標準條例第二條，判決如主文。
本案經檢察官黃正雄到庭執行職務。
中      華      民      國    九十二    年      五      月    二十六    日
                                      臺灣嘉義地方法院刑事第二庭
                                          法  官  廖  政  勝
右正本證明與原本無異。
如不服本判決，應於判決送達後十日內向本院提出上訴狀( 應附繕本 )。告訴人或被
害人如對於本判決不服者，應具備理由請求檢察官上訴，其上訴期間之計算係以檢察
官收受判決正本之日期為準。
中      華      民      國    九十二    年      五      月    二十六    日
                                          書記官   陳  湘  蓉
附錄本案論罪科刑法條全文：
槍砲彈藥刀械管制條例第十一條第一項
未經許可，製造、販賣或運輸第四條第一項第一款所稱其他可發射金屬或子彈具有殺
傷力之各式槍砲者，處五年以上有期徒刑，併科新臺幣一千萬元以下罰金。
槍砲彈藥刀械管制條例第十二條第四項
未經許可，持有、寄藏或意圖販賣而陳列子彈者，處五年以下有期徒刑，併科新台幣
三百萬元以下罰金。
槍砲彈藥刀械管制條例第十四條第三項
未經許可，持有或意圖販賣而陳列刀械者，處一年以下有期徒刑、拘役或新台幣五十
萬元以下罰金。


司法院資訊處製作；財團法人民間司法改革基金會備份。
